臺灣高等法院高雄分院刑事判決　　　　96年度上訴字第1881號
上　訴　人　臺灣高雄地方法院檢察署檢察官
上　訴　人
即　被　告　乙○○
　　　　　　　　　　（現於臺灣高雄戒治所戒治中）
指定辯護人　本院公設辯護人　 李佩娟
上列上訴人因被告違反毒品危害防制條例案件，不服臺灣高雄地
方法院96年度訴字第349 號中華民國96年8 月2 日第一審判決（
起訴案號：臺灣高雄地方法院檢察署95年度偵字第27565 號），
提起上訴，本院判決如下：
     主  文
原判決撤銷。
乙○○販賣第一級毒品，累犯，處有期徒刑拾伍年貳月，禠奪公
權捌年，扣案之第一級毒品海洛因拾肆包（合計淨重壹點肆零公
克，空包裝袋總重參點零玖公克）、殘留有第一級毒品海洛因之
夾鏈袋參個均沒收銷燬之；販賣第一級毒品所得新台幣壹仟元、
門號0000000000號行動電話壹支（含SIM 卡壹張）、
殘留有第一級毒品海洛因之磅秤壹臺、未殘留有第一級毒品海洛
因之半截吸管肆個、長吸管貳拾捌個、夾鏈袋參佰參拾陸個均沒
收。
乙○○被訴妨害公務部分無罪。
     事  實
一、乙○○前於民國（下同）81年間分別因強盜、肅清煙毒條例
    罪案件，經法院判處有期徒刑2 年6 月、3 年2 月，再定其
    應執行刑5 年2 月確定，嗣入監服刑假釋後，於假釋期間再
    分別因違反肅清煙毒條例案件，經法院判處有期徒刑3 年4
    月、3 年2 月確定，並撤銷上開假釋，應執行殘刑3 年1 月
    29日，經合併執行後，於89年8 月31日假釋出監，94年7 月
    24日保護管束期滿未經撤銷假釋視為執行完畢，詎仍不知改
    過，明知海洛因如供人施用，對他人之身體健康將造成極大
    之危害，係毒品危害防制條例第2 條第2 項第1 款所列之第
    一級毒品，依法不得持有、販賣，其竟仍意圖營利，基於販
    賣第一級毒品海洛因之犯意，先於95年10月14日（起訴書漏
    載詳細時間）於不詳地點以新台幣（下同）13,000元之代價
    ，向姓名年籍不詳綽號「狗仔」之男子購入第一級毒品海洛
    因1 批共計約3.7 公克，將該海洛因以透明夾鍊袋分裝為不
    等重量之小包共若干包，再捲曲放置於半截吸管內加以包裝
    ，並以行動電話0000000000號（乙○○假借案外人吳坤義之
    名義申請登記）供作對外聯繫販毒之工具，而伺機販售牟利
    。嗣於95年10月17日下午5 時許，適有余金佩（施用毒品部
    分，業經原審法院另案以96年度訴字第644 號判處有期徒刑
    1 年確定）騎乘車號OOA-360 號機車停留於高雄市○○區○
    ○路91巷與義華路421 巷口，以該處附近編號0000000 之公
    共電話撥打乙○○上開行動電話，約定於同日下午6 時40分
    許在附近之高雄市三民區○○○路104 巷口與義華路421 巷
    口，欲以1,000 元之金額向乙○○購買第一級毒品海洛因1
    小包，嗣乙○○果依約騎乘車號RIG-532 號機車抵達現場，
    其等碰面後為避免他人發現，復相互以表情示意共同騎車進
    入巷內，於巷內乙○○交付以半截吸管包裝之海洛因1 小包
    予余金佩（驗前淨重0.098 公克，驗後淨重0.066 公克），
    余金佩則交付1 疊共計1,000 元之紙鈔予乙○○，雙方完成
    交易後，乙○○隨即繼續騎往巷內，此時，稍早因執行巡邏
    勤務無意間發現余金佩手臂多處針筒注射痕跡，神色異常張
    望，而埋伏一旁全程監看之巡邏警員甲○○、張文聰，見毒
    品交易已完成，乃上前盤查余金佩，由張文聰先逮捕余金佩
    後，與嗣後前來支援之員警林旺伸共同押解余金佩返回警局
    ，並於警局前扣得余金佩趁隙丟棄於地之上開以半截吸管包
    裝之海洛因1 小包暨未殘留有毒品之半截吸管1 個（扣於上
    開余金佩另案中）。而乙○○稍後於同日下午6 時44分許，
    自巷內騎車折返時，見余金佩遭警逮捕，即騎上開機車加速
    逃逸，經警員甲○○追捕，並對其左小腿射擊一槍，乙○○
    受傷後仍騎機車繼續逃逸，於同日6 時47分許，終在大德街
    與大豐一路路口，因腿傷停車而遭警方逮捕，並當場自其身
    上扣得販毒所得1,000 元、上開對外聯絡販毒用之行動電話
    1 支，及另1 支與本案無涉內含門號為0000000000號之行動
    電話，且經乙○○同意後，前往其高雄市○○區○○街93號
    4 樓之16之住處搜索，扣得第一級毒品海洛因14小包（合計
    淨重1.4 公克，空包裝袋重3.09公克）、欲供分裝秤重殘留
    有第一級毒品海洛因之電子磅秤1 台、欲供裝置海洛因包而
    未殘留有第一級毒品海洛因之半截吸管4 支、長吸管28支、
    欲供裝盛海洛因之空夾鍊袋339 個（經取樣送驗後有3 個殘
    留有第一級毒品海洛因），及與本案無關之第二級毒品甲基
    安非他命3 小包、現款1,000 元。
二、案經高雄市政府警察局三民第二分局移送臺灣高雄地方法院
    檢察署檢察官偵查起訴。
     理  由
甲、程序部分：
一、被告乙○○之辯護人於本院審理時指稱：被告係遭警方開槍
    逮捕，以警方使用之強制方式，已足造成被告心理強大之壓
    力，依當時情境，實難期待被告得以在自然無威脅性之狀況
    下同意警方之搜索，故當時被告所簽立之自願搜索同意書，
    應不能證明係在自由意志下所為，則警方在被告住處扣得之
    毒品等證物，即非因被告自願同意搜索而取得合法性之證據
    ，該證物不得作為證據云云。惟按搜索，經受搜人出於自願
    性同意者，得不使用搜索票，但執行人員應出示證件，並將
    其同意之意旨記載於筆錄，刑事訴訟法第131 條之1 定有明
    文。查本案警方前往被告租住之高雄市○○區○○路93號4
    樓之16搜索，係經被告之同意，此有經被告簽名捺印之搜索
    扣押筆錄在卷足憑（見警卷第29頁），而被告係為逃避警方
    追捕，騎機車加速逃逸，終為警員甲○○射擊其左小腿受傷
    就逮，而被帶往高雄市政府警察局三民二分局覺民路派出所
    ，其後警方始經其同意前往其前開居處搜索，則被告自已知
    搜索人之身分，則警員上開搜索，依前揭規定應無不法，至
    辯護人認被告係被警方射擊受傷，其簽署自願搜索同意書，
    係在非自由意志下所為乙節，純屬臆測之詞，並不足取。本
    件警方搜索行為並無不法，則因搜索扣得之證物，自得作為
    被告犯罪之證據。
二、除上開因搜索取得之證物外之其他各項證據，包括傳聞證據
    、非傳聞證據、法律規定例外之傳聞證據，因檢察官、被告
    及其辯護人，或同意可作為證據，或未聲明異議，依刑事訴
    訟法第159 條之5 第1 項、第2 項規定，本院審酌證據作成
    之情況，認以之作為證據係屬適當，應得作為證據。
乙、實體部分：
壹、販賣第一級毒品海洛因部分：
一、訊據上訴人即被告乙○○對其於95年10月17日下午6 時40分
    許，在高雄市○○區○○路421 巷內交付一包海洛因予余金
    佩之事實，固坦承不諱，惟矢口否認有販賣海洛因予余金佩
    之犯行，辯稱：伊與余金佩之弟弟認識，是日余金佩因毒癮
    發作，打電話向伊討毒品，伊才和她約定交付地點，伊並未
    向她收錢，警員在伊身上扣得之現款並非余金佩交付的，而
    警員在伊住處扣得之海洛因14包，是伊欲供自己施用，非要
    販賣云云。經查：
  (一)被告於上開時地販賣第一級毒品海洛因予余金佩，遭巡邏警
    員甲○○、張文聰目睹查獲等事實，業據證人甲○○於原審
    審理中證稱：「我們巡邏到他們接觸的地點，看到余金佩一
    個人坐在機車上，當時余金佩表情四處張望，在等人出現的
    樣子，神情有些異樣，我們從她身邊騎機車過去，看到她手
    臂上有打針的痕跡，當時她穿短袖，我們懷疑是在等毒品交
    易，我們就在距離余金佩三、四間房子遠的地方觀看‧‧之
    後我看到被告騎摩托車從我們前面過去，他沒有直接跟余金
    佩接觸，他繞道過去‧‧之後我看余金佩騎摩托車要離開原
    地，我們就尾隨在後面，她進去巷子後，我們在轉角看到余
    金佩與被告在接觸交換東西，當時我有看到余金佩拿紙鈔給
    被告，但我無法知道那是多少錢，被告有遞東西給余金佩，
    余金佩有收受，之後我跟同事張文聰就一起騎摩托車向前盤
    查。」等語，證人張文聰於檢察官偵查中證述：「本件是我
    和甲○○一起服勤時查獲，情形和甲○○所講的差不多，後
    來是我控制余金佩。」、「確實有看到余金佩拿紅色折起來
    的紙鈔給乙○○，乙○○有東西給余金佩」等語綦詳。
  (二)嗣警員張文聰、林旺伸押解余金佩回警局時，余金佩趁隙丟
    棄第一級毒品海洛因1 小包（驗前淨重0.098 公克，驗後淨
    重0.066 公克）及包裝用之半截吸管1 支，為警當場查扣，
    另警員甲○○追捕制伏被告後，於被告身上查獲現金2,000
    元（500 元鈔3 張，100 元鈔5 張），再前往被告上開居處
    查獲第一級毒品海洛因14小包（合計淨重1.4 公克，空包裝
    袋重3.09公克）、殘留有第一級毒品海洛因之電子磅秤1 台
    、經送驗後未有毒品反應之半截吸管4 支、長吸管28支、夾
    鏈袋339 個（經取樣送驗後有3 個殘留有第一級毒品海洛因
    ），及與本案無關之甲基安非他命3 小包，且發現自余金佩
    身上查獲之海洛因毒品1 包，係以透明夾鍊袋裝盛，再捲曲
    放入半截吸管中之包裝，確與自被告家中查獲之第一級毒品
    海洛因14包其中4 包之包裝方式完全相同等情，亦據證人林
    旺伸於檢察官偵查中證稱：「我是在甲○○他們控制現場後
    才去的，後來我和張文聰要帶余金佩回派出所，張文聰騎機
    車載余金佩，我騎機車在後面戒護，後來在派出所門口，余
    金佩下車時她左手突然丟1 個吸管到路邊的盆栽，我取出來
    看裡面藏有1 包海洛因，我撿起來後問她是否她的，她有承
    認海洛因是她丟的」等語，證人余金佩於警詢中亦坦承：「
    毒品海洛因是被告給我的」等語（見警卷頁15），被告於95
    年10月18日檢察官偵查中亦自承：余金佩向伊要毒品，伊到
    現場後已經將毒品海洛因1 包給余金佩偵查中亦自承：余金
    佩向伊要毒品，伊到現場後已經將毒品海洛因1 包給余金佩
    等語（見偵查卷第13頁），並有證人余金佩丟棄之第一級毒
    品海洛因1 包，於被告身上查獲之500 元鈔票3 張、100 元
    鈔票5 張，及於被告住處查獲之上開物品，現場照片附卷可
    稽（見警卷第48、49、51頁）。而查獲余金佩丟棄於地之物
    品1 包物品及在被告住處查扣之14包物品，經分別送請高雄
    市立凱旋醫院及法務部調查局鑑驗結果，均呈嗎啡陽性反應
    ，此有高雄市立凱旋醫院濫用藥物成品檢驗鑑定書及法務部
    調查局95年11月21日調科壹字第9523039920號鑑定書各1 紙
    附卷足憑（見偵查卷第38頁及原審卷第173 頁），益證證人
    甲○○、張文聰等人所證目睹被告販賣毒品海洛因予余金佩
    等情，確實屬實。
  (三)再觀諸被告家中查獲之第一級毒品海洛因，總計分裝成14小
    包，且其中4 包業已裝置於半截吸管中，其餘10包亦分別以
    透明之夾鏈袋分別包裝完畢，有上開照片在卷可憑，衡諸常
    情，毒品如係供己施用，應係欲施用時再將之取出分裝即可
    ，焉有事先分裝小包妥適之理，復參以被告家中毒品海洛因
    之包裝方式，恰與其販賣予余金佩，而自余金佩身上扣得者
    相同，則可見被告販入上開毒品海洛因之時，即有販賣之意
    ，且依此推之，扣案之夾鏈袋高達339 個（其中3 個沾有海
    洛因），衡情即係被告作為販賣毒品海洛因分裝毒品後裝盛
    之用，扣案之半截吸管4個 即係裝置海洛因包之用，扣案之
    長吸管28支，即係欲供剪裁裝置海洛因包之用，扣案之電子
    磅秤1 台，即係欲作為販賣毒品海洛因犯行分裝毒品秤重之
    用。
  (四)被告雖矢口否認上開犯行，證人余金佩於警詢、檢察官偵查
    中亦均迴護被告稱：伊沒有向被告購買毒品海洛因等語；然
    查，若余金佩並未向被告購買毒品，有關其等彼此有無認識
    ，又為何共同出現該處，以及余金佩身上遭查扣毒品之來源
    等情，其等前後或彼此陳述應該一致，而無須刻意掩飾才是
    ，然有關其等2 人有無認識乙節，被告自始即均坦承認識余
    金佩（詳見各該次筆錄），然證人余金佩初於警詢中卻陳稱
    ：「我不認識被告」（見警卷頁14），嗣於檢察官偵查中方
    則改口稱：「認識被告，不熟」等語（見偵查卷頁28）；有
    關其等為何目的出現該處乙節，不僅被告初於95年10月18日
    警詢中陳稱：「余金佩打電話給我約至該處說要談事情，還
    不知道要談何事情」（見警卷第7 頁），於同日檢察官偵查
    中則修正稱：「余金佩在電話中只問我方不方便，沒有直接
    要毒品，到現場才問我有沒有，我到現場有把毒品1 包給她
    」等語（見偵查卷頁13），前後已有不一外，另余金佩於95
    年10月18日警詢、11月8 日檢察官偵查中卻陳稱：「我撥打
    電話聯絡被告至義華路421 巷內，是乙○○要問我某人之下
    落。」（見警卷頁15、偵查卷頁28），彼此所述又顯然矛盾
    。又有關扣案毒品海洛因之來源，不僅被告初於95 年10 月
    18日警詢時係陳稱：「伊沒有拿毒品給余金佩」（見警卷頁
    5） ，同日檢察官偵查中改稱：「我到現場已經把毒品1 包
    給她」（見偵查卷頁13），於95年11月8 日檢察官偵查及原
    審審理中又改稱：「沒有拿毒品給余金佩」（見偵查卷頁28
    ），前後不一外，證人余金佩於警詢中卻係陳稱：「（你丟
    棄的毒品海洛因是被告賣給你的？）不是，是被告給我的，
    被告是要給我試用的」等語，再再顯見被告所辯前後不一，
    顯係臨訟辯詞外，另證人余金佩所言亦均係為偏袒迴護被告
    緣故，而不可採。
  (五)查政府為杜絕毒品氾濫，再三宣導教民眾遠離毒品，媒體報
    導既深且廣，對於禁絕毒品之政策，應為民眾所熟悉。又政
    府對於查緝施用、轉讓及販賣毒品無不嚴格執行，且販賣毒
    品罪係重罪，若無利可圖，衡情一般持有毒品者，當不致輕
    易將持有之毒品交付他人。況且，販賣毒品乃違法行為，非
    可公然為之，且有其獨特之販售路線及管道，亦無公定之價
    格，復可任意增減其分裝之數量，而每次買賣之價量，亦可
    能隨時依市場貨源之供需情形、交易雙方之關係深淺、資力
    、對行情之認知、可能風險之評估、查緝是否嚴緊，及購買
    者被查獲時供述購買對象之可能性風險評估等諸般事由，而
    異其標準，非可一概而論，是販賣之利得，誠非固定，而縱
    使販賣之人從價差或量差中牟利方式有異，其意圖營利之非
    法販賣行為仍屬同一。本件警員在被告身上查扣之現款共
    2,000 元，其中有兩張500 元鈔係摺成一疊共1,000 元，另
    有1 張500 元鈔及5 張100 元鈔摺成一疊共1,000 元，有扣
    押物品目錄表可考，依常情，如余金佩以2,000 元向被告購
    買海洛因1 包，殊無將2,000 元現款分開摺成二疊之必要。
    再參諸證人即警員張文聰上開於檢察官偵查中證述看到余金
    佩拿紅色折起來的紙鈔給乙○○等語之情，紅色紙鈔當係指
    100 元現鈔，應可認定余金佩係拿500 元鈔1 張及100 元鈔
    5 張共1,000 元之一疊現鈔向被告購買海洛因，並非係以2,
    000 元向被告購買。本件被告雖然否認犯罪，然據其前於警
    詢中陳稱伊購入3.7 公克海洛因之成本為1 萬3,000 元等語
    （見警卷第10頁），則平均每公克係3,510 元，而本次賣予
    余金佩之該包海洛因重量約0.098 公克，依上開購入成本換
    算應約為350 元，然被告卻以每包1,000 元之價錢賣予余金
    佩，且甘冒遭到查緝判處重刑之風險販賣之，顯見其欲從中
    獲利之意圖甚明。綜上，本件被告意圖營利，販賣第一級毒
    品海洛因犯行，事證明確，堪予認定。
二、按如意圖營利而販入第一級毒品後，第一次販賣予他人之行
    為，此乃接續原先販入之犯意而為，不論其行為屬既遂或未
    遂，應認基於單一犯意之接續行為，不能認係基於概括犯意
    之連續二行為，而以連續犯論處（最高法院90年度台上字第
    1668號判決意旨參照），本件被告意圖營利，販入第一級毒
    品海洛因，並分裝為若干包後，嗣於上開時、地賣出其中1
    包，仍應僅論以1 次販賣毒品海洛因行為。故核被告所為，
    係犯毒品危害防制條例第4 條第1 項販賣第一級毒品既遂罪
    。被告持有第一級毒品之低度行為，為販賣第一級毒品之高
    度行為所吸收，不另論罪。被告前因上開前科受有期徒刑之
    宣告，於94年7 月24日執行完畢，有臺灣高等法院被告前案
    紀錄表在卷可稽，其於前揭徒刑執行完畢後5 年內，再故意
    犯本件有期徒刑以上之罪，為累犯，依法應加重其刑（因販
    賣第一級毒品罪之法定本刑為死刑、無期徒刑，被告此部分
    依法不得再予加重，僅就罰金刑部分加重）。又被告藉販賣
    第一級毒品海洛因圖利，所為罪質及惡性雖然非輕，且犯罪
    後否認犯罪，未見有何悔改之心，然念本罪法定刑甚重，被
    告到案後否認犯行畢竟屬人性之自然，又其實際販出之次數
    僅有1 次，金額僅有1,000 元，所販入待售之毒品數量非鉅
    ，亦非販賣毒品之上游，危害社會程度較低，如予宣告最低
    本刑無期徒刑，猶嫌過重，情堪憫恕，爰依刑法第59條之規
    定減輕其刑。
貳、被告被訴妨害公務部分：
一、公訴意旨以：被告乙○○於前開於販賣海洛因1 包予余金佩
    後，見余女已遭逮捕，即意圖拒捕而騎車號RIG-532 號之輕
    機車加速逃逸，警員甲○○見狀對空鳴槍，被告先假意於大
    裕路與大興街口停車，嗣甲○○走向被告時，被告以騎機車
    衝撞甲○○之方式，拒絕警方追捕，致甲○○受有手部多次
    擦挫傷（傷害部分未經告訴），甲○○於被告欲再度衝撞時
    ，朝其左腿射擊1 槍，被告因腿傷始停車就逮，因認被告另
    犯刑法第135 條第1 項之妨害公務罪嫌云云。
二、按犯罪事實應依證據認定之，無證據不得認定犯罪事實，刑
    事訴訟法第154 條第2 項定有明文，再刑事訴訟上證明之資
    料，無論直接或間接證據，均須達於一般人均不致所有懷疑
    ，而得確信其為真實之程度，始得據為有罪之認定。若其關
    於被告是否犯罪之證明未能達此程度，而有合理懷疑存在，
    致使無從形成有罪之確信，依「罪證有疑，利於被告」之證
    據法則，即不得遽為被告有罪之認定，又證人先後供述不一
    ，而何者為可採，事實審法院自得本於經驗或論理法則，衡
    情酌理予以採擇。
三、公訴人認被告乙○○涉有前揭妨害公務犯行，係以警員甲○
    ○、張文聰、林旺伸共同出具之職務報告一紙，及渠等在偵
    查中之證述，為其論據，訊據被告乙○○堅決否認有妨害公
    務之犯行，辯稱：伊從巷內騎機車出來時，警員甲○○騎機
    車由左方斜切入伊前方欲對伊攔截，伊加速逃逸，甲○○即
    由後直接對伊左腿開槍，伊並無所謂先對空鳴槍及伊停車假
    意求饒再突然騎機車衝撞甲○○之情事，警員之證詞及職務
    報告係為掩飾用槍不當之遁詞，與事實不符云云。
四、經查，證人即警員甲○○、張文聰、林旺伸共同出具之職務
    報告固陳述被告乙○○有如上之妨害公務犯行（見警卷第22
    、23頁），然檢察官偵查中證人張文聰證稱：伊負責控制余
    金佩，乙○○則由甲○○負責控制，那部分我不清楚（見偵
    查卷第27頁）。證人林旺伸則證稱：伊是在甲○○他們控制
    （嫌犯）後才去的，伊與張文聰負責將余金佩帶回派出所，
    張文聰騎機車載余金佩，伊騎機車在後面戒護等語（見偵查
    卷第26頁），顯見證人張文聰負責逮捕余金佩，對於甲○○
    如何追捕被告之情形，因未看見而不清楚，證人林旺伸亦係
    於甲○○、張文聰控制被告及余金佩後，始到場支援，對於
    被告有無妨害公務之情事並不知情。張文聰、林旺伸雖於前
    揭職務報告上具名，然該職務報告之內容應係由甲○○一人
    撰述，已甚明灼；該職務報告內容之真實性，已足滋疑。況
    證人甲○○於檢察官偵查中雖仍指證被告係於伊對空鳴槍並
    喝令若再跑就要開槍，始停下來，迨伊騎車停在被告機車前
    面時，被告又突然加油對伊衝撞過來，伊被撞倒，才又朝被
    告腳部開槍等語（見偵查卷第26頁），然於本院審理時經被
    告之辯護人及本院依職權對證人甲○○予以詰問，據甲○○
    證稱：被告機車並未停下來，伊騎機車超到被告機車左前方
    ，意圖壓迫他，讓他停下，但他並未停下，最後被告機車擦
    撞到伊機車等語，其在本院之證述已與其在檢察官偵查時之
    證詞不符，查被告所騎之機車係50西西輕型機車，證人甲○
    ○所騎機車則係125 西西重型機車，此經被告供明在卷，並
    為證人甲○○所不否認，則證人甲○○所騎之機車速度應較
    被告機車為快，甲○○顯已超越被告機車，並斜切入被告前
    面欲壓迫被告停下，被告苟有欲加速衝撞甲○○之機車，其
    機車衝撞甲○○之機車後，甲○○之機車既已因被告之機車
    猛力衝撞而倒下，被告之機車安有不因甲○○之機車倒下橫
    阻在前而倒下，而能繼續向前騎行之理，觀諸甲○○受傷之
    照片（見警卷第45頁），其受傷部位係在右手肘處，及左手
    手指擦傷，應可認定，甲○○係超前欲切入逼迫被告停車時
    ，為被告行進之機車擦撞到其右手肘，甲○○之機車往左邊
    傾倒，致左手手指受擦傷，被告並無衝撞甲○○之故意，已
    甚顯然，上開職務報告及甲○○在檢察官偵查中之證述，與
    實情不符，不得採為被告犯罪之證據。
五、綜上所述，公訴人起訴被告涉犯妨害公務所適用之證據，尚
    未於達於一般人均不致有所懷疑，而得確信其為真實之程度
    ，本院無從確信被告有上開犯行，被告此部分被訴犯罪即屬
    無從證明。
、原審就被告販賣第一級毒品部分，予以論罪科刑，固非無見
    ；然查：(一)被告係以1 萬3,000 元向「狗仔」購入3.7 公克
    之海洛因，將其分裝後，以1 小包1,000 元之代價賣予余金
    佩，已如前述，原判決認被告係以1 萬3,000 元之代購入扣
    案之1.498 公克海洛因，而以1 小包2,000 元之代價賣給余
    金佩，已與實情不符，而有未洽；(二)又被告所犯毒品危害防
    制條例第4 條第1 項之販賣第一級毒品，其法定本刑為死刑
    、無期徒刑，本件被告犯罪時間為95年10月間，依95年7 月
    1 日修正施行之刑法第64條第2 項及第65條第2 項規定，死
    刑減輕者，為無期徒刑；無期徒刑減輕者，為20年以下15
    年以上有期徒刑，原判決依刑法第59條減輕結果，判處被告
    有期徒刑12年，自屬適用法則不當，而為違背法令，被告上
    訴否認犯罪，雖無理由，惟檢察官執上開第二點理由，指摘
    原判決此部分不當，即屬有理由，原判決此部分既有可議，
    即屬無可維持，應由本院將原判決此部分撤銷，審酌被告曾
    有多次施用毒品前科，明知毒品害人不淺，為圖一己利益，
    竟購入伺機販賣，且果於上開時地售予余金佩施用，惡性不
    輕，且犯後否認犯行，未見悔改之意，本不宜寬恕，然念其
    教育程度僅國中肄業、家庭經濟狀況勉強（參見警詢筆錄）
    、販賣次數僅有1 次，販賣金額非鉅等一切情狀，爰量處有
    期徒刑15年2 月，並依其所販賣第一級毒品罪之性質，認有
    禠奪公權之必要，併依刑法第37條第2 項之規定宣告褫奪公
    權8 年。扣案之第一級毒品14包（重量如主文所示），係毒
    品違禁物，其上之包裝袋上亦殘留有些微毒品，客觀上無法
    析離，應視同毒品，另扣案之空夾鏈袋339 個中之3 個，經
    送驗後亦殘留有些微毒品，亦因客觀上無法析離，應視同毒
    品，而連同毒品本身併依毒品危害防制條例第18條第1 項前
    段規定宣告沒收銷燬。再被告販賣第一級毒品予余金佩所得
    之對價1,000 元，係被告因犯罪所得之財物；另內裝000000
    0000號SIM 卡之行動電話1 支（含SIM 卡1 張，該卡於租期
    屆滿後依電信實務，無須返還電信公司，視同電信公司拋棄
    所有權；又該SIM 卡係被告假借案外人吳坤義名義而為申請
    ，然實際上為被告申請使用，業據被告自承在卷，故租期屆
    滿後亦應屬被告所有），係供被告對外連絡販毒犯罪所用之
    物，殘留有第一級毒品海洛因之磅秤，係供被告販毒秤重毒
    品所用之物，均應依毒品危害防制條例第19條第1 項規定宣
    告沒收。再按販賣毒品罪者，其供犯罪所用之財物，固應優
    先適用毒品危害防制條例第19條第1 項義務沒收之規定，予
    以沒收，但如係供犯罪預備之物，倘認有沒收必要，則不能
    適用該特別規定，而須依刑法第38條第1 項第2 款為沒收之
    宣告（最高法院96年度台上字第1877號判決意旨參照），本
    案扣案經送驗後無毒品反應之空夾鏈帶33 6個，半截吸管4
    支、長吸管28支，雖均係被告所有，且供其分裝、裝置欲販
    賣之毒品所用之物，但因均係尚未使用之新品，應係作為預
    備交貨所用，而屬供犯罪預備之物，依上開說明，應依刑法
    第38條第1 項第2 款規定宣告沒收之。至扣案另2 張500 元
    現款共1,000 元部分，因與本案犯罪無關，故不為沒收之諭
    知。
肆、就被告被訴妨害公務部分，並無確切之證據足以證明被告犯
    罪，業如前述，原審就此部分未予詳求，遽予論罪科刑，自
    有未洽，被告上訴否認此部分犯行而指摘原判決不當，非無
    理由，應由本院將原判決此部分撤銷，諭知被告無罪。
據上論斷，應依刑事訴訟法第369 條第1 項前段、第364 條、第
299 條第1 項前段、第301 條第1 項，毒品危害防制條例第4 條
第1 項、第18條第1 項前段、第19條第1 項，刑法第11條、第59
條、第37條第2 項、第38條第1 項第2 款，判決如主文。
本案經檢察官姜麗儒到庭執行職務。
中　　華　　民　　國　　96　　年　　10　　月　　16　　日
                  刑事第四庭    審判長法  官  蕭權閔
                                      法  官  吳進寶
                                      法  官  陳吉雄
以上正本證明與原本無異。
販賣第一級毒品部分如不服本判決應於收受本判決後10日內向本
院提出上訴書狀，其未敘述上訴理由者，並得於提起上訴後10日
內向本院補提理由書狀（均須按他造當事人之人數附繕本)「切
勿逕送上級法院」。
妨害公務部分不得上訴。
中　　華　　民　　國　　96　　年　　10　　月　　17　　日
                                書   記　 官  梁美姿
附錄本判決論罪科刑法條：
毒品危害防制條例第4條第1項
製造、運輸、販賣第一級毒品者，處死刑或無期徒刑；處無期徒
刑者，得併科新臺幣1 千萬元以下罰金。
                                                    ＦＱ
